【裁判字號】    99,審訴,51
【裁判日期】    990225
【裁判案由】    搶奪等
【裁判全文】
臺灣新竹地方法院刑事判決              99年度審訴字第51號
公  訴  人  臺灣新竹地方法院檢察署檢察官
被      告  甲○○
上列被告因搶奪等案件，經檢察官提起公訴（98年度偵字第4155
號），本院合議庭評議改依簡式審判程序審理，並判決如下：
    主  文
甲○○收受贓物，累犯，處有期徒刑參月，如易科罰金，以新臺
幣壹仟元折算壹日；又共同犯搶奪未遂罪，累犯，處有期徒刑陸
月，如易科罰金，以新臺幣壹仟元折算壹日。應執行有期徒刑捌
月，如易科罰金，以新臺幣壹仟元折算壹日。
    事  實
一、甲○○前於民國96年間，因違反槍砲彈藥刀械管制條例、贓
    物等案件，經本院分別以96年度竹北簡字第249 號、97年度
    竹東簡字第31號判決判處有期徒刑4月、4月確定，再經本院
    以97年度聲字第924號裁定定應執行有期徒刑6月確定，並於
    97年11月30日徒刑執行完畢出監。
二、詎甲○○仍不知悔改，明知其於98年3月30日上午8時許，在
    其當時位於新竹縣竹東鎮○○路201 巷60號之住處，自林俊
    嘉所收受之LV皮夾1個，係林俊嘉於同日上午7時許，在新竹
    市○區○○路134 巷與東山街32巷口前，趁丙○○不及防備
    之際，所行搶得手之贓物之一（林俊嘉涉犯之搶奪罪，業經
    本院以98年度訴字第163號、第179號判決判處有期徒刑10月
    確定），竟仍基於收受贓物之犯意，而收受該LV皮夾1 個。
    嗣於同日晚上6 時許，警方接獲線報，在上開甲○○住處內
    疑似進行毒品交易遂前往查緝，經甲○○與林俊嘉等人表示
    願意配合警方前往新竹市警察局第二分局東勢派出所協助調
    查，並由甲○○主動交付上開LV皮夾1 個（業已發還予丙○○）供警方查證，始查悉上情。
三、詎甲○○仍不知悔改，復與林俊嘉（業經本院以98年度訴字
    第163號、第179號判決判處有期徒刑6 月確定）共同基於意
    圖為自己不法所有之搶奪犯意聯絡及行為分擔，於98年3 月
    30日下午2 時20分許，在新竹市○○路92號前，由林俊嘉騎
    乘其於同日上午6 時許，在新竹市○區○○○路59巷16 號
    前，所竊取之鄭乃彰所有、由鄭順菖所使用之車牌號碼NOX-
    38 7號重型機車1 台（林俊嘉涉犯之竊盜罪，業經本院以98
    年度訴字第163 號、第179 號判決判處有期徒刑4 月確定）
    ，其後搭載甲○○，欲趁路人乙○○不及防備之際，徒手搶
    奪乙○○所有之皮包，又甲○○與林俊嘉均能預見若騎乘機
    車搶奪乙○○皮包，可能造成乙○○受傷，仍不違背其本意
    ，遂由甲○○自左後方徒手搶奪乙○○之皮包1 個，林俊嘉
    則負責騎乘機車繼續前行，致乙○○因受此不法腕力加上該
    皮包勾住乙○○的手而跌倒並遭拖行，而受有雙肘及右手多
    處擦傷、右膝挫傷腫脹瘀青之傷害，因甲○○見無法順利搶
    得皮包遂放手而未得手，並與林俊嘉逕行離去。
四、案經丙○○、乙○○訴由新竹市警察局第二分局報告臺灣新
    竹地方法院檢察署檢察官偵查起訴。
    理  由
一、被告甲○○所犯收受贓物罪、搶奪未遂罪及傷害罪，非為死
    刑、無期徒刑、最輕本刑為3 年以上有期徒刑之罪或高等法
    院管轄第一審案件，其於準備程序進行中先就被訴事實為有
    罪之陳述，本院認為合於刑事訴訟法第273條之1第1 項之規
    定，裁定進行簡式審判程序，先予敘明。
二、認定犯罪事實所憑之證據及理由：
（一）被告甲○○於本院準備程序、簡式審判程序訊問時，對於
      事實欄二、之犯行，坦白承認；另於警詢、檢察官訊問及
      本院準備程序、簡式審判程序訊問時，對於事實欄三、之
      犯行，坦白承認。
（二）證人林俊嘉於警詢、檢察官訊問時之證述，證明其於事實
      欄二、所示之時間、地點，搶奪被害人丙○○之財物並將
      其中之LV皮夾1 個交付予被告甲○○之事實；並證明其於
      事實欄三、所示之時間、地點，與被告甲○○共同搶奪被
      害人乙○○之財物致乙○○跌倒受傷而未得逞之事實。
（三）證人即被害人丙○○於警詢、檢察官訊問時具結之證述，
      證明其於事實欄二、所示之時間、地點遭搶奪之情節；另
      有贓物認領保管單、扣案物照片各1 張、新竹市警察局第
      二分局東勢派出所警員邱泰成製作之偵查報告1 份，足資
      佐證。
（四）證人即被害人乙○○於警詢、檢察官訊問時具結之證述，
      證明其於事實欄三、所示之時間、地點遭搶奪之情節；另
      有新竹市南門綜合醫院乙種診斷證明書1 份、新竹市警察
      局第二分局搜索扣押筆錄、扣押物品目錄表各1 份、採證
      及扣案物照片共19張、新竹市警察局第二分局東勢派出所
      警員邱泰成製作之偵查報告1份，足資佐證。
      綜上事證，堪認被告之自白應與事實相符，可以採信。本
      件事證已臻明確，被告犯行，均堪予認定，應依法予以論
      罪科刑。
三、論罪科刑之理由：
（一）按刑法第325條第1項所稱之「搶奪」，係指乘人不備或不
      及抗拒而公然攫取他人支配範圍以內之物，移轉於自己實
      力支配下之行為而言。例如於公共場所，公然奪取他人頸
      上項鍊，或趁婦女不備之際，自身後攫取其皮包等皆屬之
      。惟搶奪行為雖係施用不法腕力，自財物所持人支配範圍
      內移轉於自己之所持，然並不以直接對被害人之身體施加
      不法腕力，或與被害人互相拉扯為必要。茍其出手攫奪財
      物之情形已達共見共聞或不畏見聞之狀況，而不掩形聲，
      急遽攫取者，仍不失為搶奪（最高法院91年度台上字第67
      53號判決意旨參照）。
（二）核被告甲○○就事實欄二、所為，係犯刑法第349條第1項
      之收受贓物罪；就事實欄三、所為，係犯刑法第325條第3
      項、第1項之搶奪未遂罪及同法第277條第1 項之傷害罪。
（三）被告就事實欄三、所為，係以一行為同時觸犯搶奪未遂罪
      及傷害罪2 罪名，為想像競合犯，應從一重之搶奪未遂罪
      論處。又被告就事實欄三、部分，既已著手搶奪被害人乙○○皮包，惟因被害人乙○○反抗致未果，屬未遂犯，應
      依刑法第25條第2項規定，減輕其刑。
（四）被告上開之收受贓物犯行及搶奪未遂犯行，犯意各別，行
      為互殊，應予分論併罰。
（五）被告甲○○就事實欄三、之犯行，與證人林俊嘉有犯意之
      聯絡及行為之分擔，為共同正犯。
（六）被告甲○○前有事實欄一、所載之前科犯行，於97年11月
      30日徒刑執行完畢出監，此有臺灣新竹地方法院檢察署刑
      案資料查註紀錄表及臺灣高等法院被告前案紀錄表各1 份
      在卷可供參考，其於受有期徒刑之執行完畢後，5 年以內
      故意再犯有期徒刑以上之上開2 罪，均為累犯，均應依刑
      法第47條第1 項之規定加重其刑，並就搶奪未遂部分依法
      先加後減之。
（七）爰審酌被告甲○○明知證人林俊嘉交付與其之LV皮夾為贓
      物，卻仍因對林俊嘉具有債權關係，而輕率收受以為清償
      ，暨其因失業，缺錢購買毒品進而行搶之動機、目的，對
      被害人乙○○之身體、心理、財產上產生之損害程度不輕
      ，對社會財產之秩序危害甚大，惟念其持有贓物之時間甚
      短，且已發還予被害人丙○○，對於被害人所造成之損害
      業已降低及犯後坦承犯行，態度良好等一切情狀，分別量
      處如主文所示之刑，並定其應執行之刑及諭知易科罰金之
      折算標準。
（八）公訴意旨雖建請宣告被告於刑之執行前，令入勞動處所強
      制工作等語。惟按保安處分係針對受處分人將來之危險性
      所為之處置，以達教化、治療之目的，為刑罰之補充制度
      ，而我國現行刑法採刑罰與保安處分雙軌制，係在維持行
      為責任之刑罰原則下，為協助行為人再社會化之功能，以
      及改善行為人潛在之危險性格，期能達成根治犯罪原因、
      預防犯罪之特別目的。是保安處分中之強制工作，旨在對
      嚴重職業性犯罪及欠缺正確工作觀念或無正常工作因而犯
      罪者，強制其從事勞動，學習一技之長及正確之謀生觀念
      ，使其日後重返社會，能適應社會生活。然保安處分之措
      施亦含社會隔離、拘束身體自由之性質，其限制人民之權
      利，實與刑罰同，自應受比例原則之規範，使保安處分之
      宣告，應與行為人所為行為之嚴重性、行為人所表現之危
      險性及對於行為人未來行為之期待性相當，決定應否令入
      勞動處所強制工作，以達預防之目的。經查被告本次搶奪
      犯行，係因一時缺錢購買毒品而起意犯之，故尚難遽認被
      告已有犯罪習慣，且被告犯罪後坦承犯行，尚見悔意，是
      依比例原則，綜合其所表現之危險性及對未來之期待性等
      情以觀，本院認本件被告所犯上開犯行，並判處如主文所
      示之刑，已足收警惕之效，尚無宣告強制工作之必要，附
      此說明。
（九）至扣案之藍紫色外套1 件係共犯林俊嘉所有，而扣案之黑
      色外套1 件雖係被告甲○○所有，惟並非被告行搶時所穿
      著之夾克，業據被告陳明在卷（見98年度偵字第2711號偵
      查卷第107頁），爰均不予宣告沒收，附此敘明。
四、適用法律：
（一）刑事訴訟法第273條之1、第299條第1項前段。
（二）刑法第349條第1項、第28條、第325條第3項、第1 項、第
      277條第1項、第55條前段、第47條第1項、第41條第1項前
      段、第8項、第25條第1項、第2項、第51條第5款。
（三）刑法施行法第1條之1。
本案經檢察官黃英彥到庭執行職務。
中    華    民    國    99    年    2     月    25    日
                      刑事第九庭  法  官  魏瑞紅
以上正本證明與原本無異。
如不服本判決應於收受本判決後10日內向本院提出上訴書狀，上
訴書狀應敘述具體理由。上訴書狀未敘述上訴理由者，應於上訴
期間屆滿後20日內補提理由書狀於本院( 均須按他造當事人之人
數附繕本 )「切勿逕送上級法院」。
                                   書記官  劉雅文
中    華    民    國    99    年    2     月    25    日
附錄論罪科刑法條：
中華民國刑法第349條第1項：
收受贓物者，處3年以下有期徒刑、拘役或5百元以下罰金。
中華民國刑法第325條：
意圖為自己或第三人不法之所有，而搶奪他人之動產者，處6 月
以上5年以下有期徒刑。
因而致人於死者，處無期徒刑或7 年以上有期徒刑，致重傷者，
處3 年以上10年以下有期徒刑。
第1 項之未遂犯罰之。

司法院資訊處製作；財團法人民間司法改革基金會備份。
